【裁判字號】    98,易,1780
【裁判日期】    980731
【裁判案由】    詐欺
【裁判全文】
臺灣臺北地方法院刑事判決              98年度易字第1780號
公  訴  人  臺灣臺北地方法院檢察署檢察官
被      告  甲○○
                      樓
上列被告因詐欺案件，經檢察官聲請以簡易判決處刑（九十八年
度偵字第三二七六號），本院認為不宜以簡易判決處刑（九十八
年度簡字第二四九五號），改依通常程序審理，被告於準備程序
中就被訴事實為有罪之陳述，經本院合議庭裁定改用簡式審判程
序，判決如下：
    主  文
甲○○幫助意圖為自己不法之所有，以詐術使人將本人之物交付
，累犯，處有期徒刑月，如易科罰金，以新臺幣壹仟元折算壹
日。
    事  實
一、甲○○前因偽造文書等案件，經臺灣臺南地方法院以八十九
    年度易字第七五六號判處有期徒刑四月確定，於民國九十三
    年三月二十二日執行完畢；詎猶不知悔改，明知提供己有金
    融機構帳戶之存摺、提款卡及密碼，有遭他人利用作為詐騙
    工具之可能，竟仍不違其本意，而基於幫助詐欺之犯意，於
    九十七年九月初某時，在不詳地點，將其於第一商業銀行木
    柵分行開設第00000000000號帳戶（戶名：甲○
    ○，下稱第一商銀甲○○帳戶）及臺北富邦商業銀行木柵分
    行（起訴書誤載為聯邦商業銀行木柵分行，應予更正，以下
    同）開設第0000000000000000000號帳
    戶（戶名：甲○○，下稱臺北富邦銀行甲○○帳戶）之存摺
    、提款卡及密碼交付予某真實姓名、年籍不詳人士使用，嗣
    該名不詳人士取得第一商銀甲○○帳戶及臺北富邦銀行甲○
    ○帳戶之存摺、提款卡及密碼後，隨即於九十七年九月三日
    二十一時許，基於意圖為自己不法所有之犯意，撥打電話予
    乙○○，佯稱係東森購物台員工，乙○○先前購物之扣款設
    定錯誤，需以自動櫃員機處理扣款問題等語，致乙○○陷於
    錯誤，依其指示，於如附表編號一至五所示時間，利用聯邦
    商業銀行之自動櫃員機設備，將如附表編號一至五所示共計
    十八萬九千九百八十九元之款項匯入第一商銀甲○○帳戶及
    臺北富邦銀行甲○○帳戶，隨即於同日遭人提領一空，嗣乙
    ○○發現遭人詐騙，旋即報警循線查獲，而悉上情。
二、案經乙○○訴由臺北市政府警察局文山第一分局報請臺灣臺
    北地方法院檢察署檢察官偵查起訴。
    理  由
壹、程序部分：
    按被告以外之人於審判外之言詞或書面陳述，除法律有規定
    者外，不得作為證據，刑事訴訟法第一百五十九條第一項定
    有明文；另按被告以外之人於審判外之陳述，雖不符前四條
    之規定，而經當事人於審判程序同意作為證據，法院審酌該
    言詞陳述或書面陳述作成時之情況，認為適當者，亦得為證
    據；當事人、代理人或辯護人於法院調查證據時，知有第一
    百五十九條第一項不得為證據之情形，而未於言詞辯論終結
    前聲明異議者，視為有前項之同意；同法第一百五十九條之
    五規定甚明。本案所據以認定被告甲○○犯罪事實之證據，
    其中部分屬傳聞證據，因公訴人及被告甲○○於本院言詞辯
    論終結前均未對其證據能力聲明異議，本院認該等傳聞證據
    作成之情況亦無不當之情形，依刑事訴訟法第一百五十九條
    之五規定，該等傳聞證據均具備證據能力，合先敘明。
貳、實體部分：
一、上揭事實業據被告甲○○於本院準備程序（見本院卷第十七
    頁反面、第十八頁）、審理程序（見本院卷第二十頁）中坦
    承屬實，經核與告訴人乙○○於警詢中指訴受詐騙匯款情節
    相符（見九十八年度偵字第三二七六號卷第八、九、五三頁
    ），並有聯邦銀行客戶交易明細表（見九十八年度偵字第三
    二七六號卷第十二至十四頁）、第一商業銀行木柵分行九十
    七年十一月二十四日（九七）一木字第一六九號函附甲○○
    帳戶開戶資料暨存款明細分類帳（見九十八年度偵字第三二
    七六號卷第十五至二十頁）、臺北富邦商業銀行股份有限公
    司木柵分行九十七年十一月二十一日北富銀木柵字第九七六
    ○○二八○○○號函附甲○○帳戶開戶資料（見九十八年度
    偵字第三二七六號卷第四十至四三頁）、臺北富邦銀行甲○
    ○帳戶各類存款歷史對帳單（見九十八年度偵字第三二七六
    號卷第五九至八十頁）等資料附卷足憑，足徵被告之自白與
    事實相符，堪以採信。綜上所述，本件事證明確，被告幫助
    詐欺犯行已堪認定，應依法論科。
二、按幫助犯之成立，主觀上行為人須有幫助故意，客觀上須有
    幫助行為，意即需對於犯罪與正犯有共同之認識，而以幫助
    之意思，對於正犯資以助力，而未參與實施犯罪之行為者而
    言（最高法院七十五年度台上字第一五○九號、八十八年度
    台上字第一二七○號判決參照）。被告基於幫助之犯意，提
    供第一商銀甲○○帳戶及臺北富邦銀行甲○○帳戶存摺、提
    款卡及密碼予不詳人士使用，由該名不詳人士以詐術使告訴
    人乙○○於錯誤，將共計十八萬九千九百八十九元之款項匯
    入上揭帳戶內，隨即遭人提領，綜觀全卷並無證據證明被告
    有參與詐欺犯行之構成要件行為，核被告所為係犯刑法第三
    百三十九條第一項、同法第三十條之幫助詐欺取財罪。又查
    ，綜觀本案全部事證，並無任何證據顯示第一商銀甲○○帳
    戶及臺北富邦銀行甲○○帳戶係被告分別交付，依「罪疑惟
    輕，有利歸被告」之原則，應認上揭二帳戶之存摺、提款卡
    及密碼係被告同時交付予該名不詳人士，雖因此導致告訴人
    乙○○先後受騙匯款，惟被告僅有單一幫助行為，應以一幫
    助詐欺取財罪論處，而起訴書雖漏未記載告訴人所為如附表
    編號四所示匯款行為，惟本件被告僅有一次交付帳戶存摺、
    提款卡及密碼之幫助行為，則如附表編號四部分與起訴書所
    載其他匯款部分具有事實上一罪關係，應為起訴效力所及，
    本院應併與論處，併此敘明。被告前因偽造文書等案件，經
    臺灣臺南地方法院以八十九年度易字第七五六號判處有期徒
    刑四月確定，於九十三年三月二十二日執行完畢，有臺灣高
    等法院被告前案紀錄表在卷可查（見本院卷第四至十一頁）
    ，其受前開徒刑之執行完畢後，五年以內因故意再犯本件有
    期徒刑以上之罪，應依刑法第四十七條第一項之規定，論以
    累犯，並加重其刑；又被告幫助該名不詳人士犯詐欺取財罪
    ，應依刑法第三十條第二項之規定，爰依正犯之刑減輕之，
    並依法先加後減之。爰審酌被告提供上揭帳戶存摺、提款卡
    及密碼予該名不詳人士使用，使該名不詳人士得利用上開帳
    戶轉匯詐騙款項，助長詐欺犯罪之猖獗，影響社會正常經濟
    交易安全，增加被害人尋求救濟之困難，破壞治安及金融秩
    序甚鉅，犯後終知坦承犯行，態度良好，並考量其僅係提供
    帳戶，並未直接參與詐欺犯行，犯罪情節較輕微，告訴人人
    受騙金額，兼衡以被告之品行、生活狀況、智識程度等一切
    情狀，量處如主文所示之刑，並諭知易科罰金之折算標準，
    以示懲儆。至被告所有第一商銀甲○○帳戶、臺北富邦商銀
    甲○○帳戶銀行帳戶之存摺及提款卡等物，雖係供該名不詳
    人士詐騙所用之物，然未經扣案，迄今仍未取回，復非義務
    沒收之物，爰不另為沒收之諭知，附此敘明。
據上論斷，應依刑事訴訟法第四百五十二條、第二百七十三條之
一第一項、第二百九十九條第一項，刑法第三百三十九條第一項
、第三十條、第四十七條第一項、第四十一條第一項前段、第七
十四條第一項第一款，刑法施行法第一條之一第一項前段、第二
項，判決如主文。
本案經檢察官羅月君到庭執行職務
中    華    民    國    98    年    7     月    31    日
                  刑事第十四庭  法  官  李家慧
以上正本證明與原本無異。
如不服本判決應於收受送達後10日內向本院提出上訴書狀，並應
敘述具體理由；其未敘述上訴理由者，應於上訴期間屆滿後20日
內向本院補提理由書（均須按他造當事人之人數附繕）「切勿逕
送上級法院」。
                                書記官  鄭淑丰
中    華    民    國    98    年    7     月    31    日
附錄本件論罪科刑法條：
中華民國刑法第30條
（幫助犯及其處罰）
幫助他人實行犯罪行為者，為幫助犯。雖他人不知幫助之情者，
亦同。
幫助犯之處罰，得按正犯之刑減輕之。
中華民國刑法第339條
（普通詐欺罪）
意圖為自己或第三人不法之所有，以詐術使人將本人或第三人之
物交付者，處5年以下有期徒刑、拘役或科或併科1千元以下罰金
。
以前項方法得財產上不法之利益或使第三人得之者，亦同。
前二項之未遂犯罰之。


司法院資訊處製作；財團法人民間司法改革基金會備份。
